臺灣新竹地方法院民事裁定
111年度司財管字第1號
聲  請  人  楊建坪  


代  理  人  林君鴻律師
複代理人    林育瑄律師
上列聲請人聲請選任失蹤人林紅英之財產管理人事件，本院裁定
如下：
    主  文
聲請駁回。
聲請程序費用由聲請人負擔。
    理  由
一、按失蹤人失蹤後，未受死亡宣告前，其財產之管理，依非訟
    事件法之規定；失蹤人未置財產管理人者，其財產管理人依
    下列順序定之：(一)配偶。(二)父母。(三)成年子女。(四)
    與失蹤人同居之祖父母。(五)家長；不能依前項規定定財產
    管理人時，法院得因利害關係人之聲請，選任財產管理人，
    民法第10條、家事事件法第143條第1、2項分別定有明文。
    所謂「失蹤」係指失蹤人離去其最後住所或居所，陷於生死
    不明之狀態而言（最高法院85年度台抗字第328號民事裁定
    參照）；反之，如失蹤人已死亡者，法院即不得選任財產管
    理人。
二、本件聲請意旨略以：聲請人與失蹤人林紅英共有坐落新竹市
    ○○段0000地號土地（下稱系爭土地），聲請人欲訴訟分割共
    有物，遂以相對人等其他繼承人為被告向本院民事庭提起分
    割共有物訴訟，嗣聲請人調閱系爭土地謄本記載相對人林紅
    英之住所應為「新竹市表町三丁目299號」，惟聲請人向戶
    政事務所查無「新竹市表町三丁目299號」門牌整編相關資
    料，且林紅英在民國36年即登記為共有人，至少已超過74歲
    ，依系爭土地登記謄本資料顯示其最後住居所不明，又陷於
    生死不明狀態，亦無資料證明其已死亡，且無法定順位之財
    產管理人，為確保聲請人之權利，爰依法聲請選任失蹤人林
    紅英之財產管理人等語。
三、查聲請人主張之事實，固據其提出系爭土地登記第一類謄本
    與民事起訴狀等影本為證。惟依新竹○○○○○○○○經本院函詢所
    提供曾設籍新竹市之名為「林紅英」戶籍資料觀之，其中出
    生於慶應元年4月5日之林紅英，其生父母分別為林烏頭、郭
    氏僅，曾設籍於新竹廳竹北一堡新竹街土名北門百四十二番
    地，其事由欄亦記載有「戶主林辰右」，該人與本件聲請人
    所指失蹤人林紅英資料最為相近。因據新竹市地○○○○○○○○○
    地○○○○○○段0000地號，乃分割自同段64-1地號，且依日據時
    期登記簿，其取得者之地址有「竹北一堡新竹街土名北門」
    之記載，亦有名為「林辰右」之人與林紅英併列在冊（參浸
    水段64-1地號日據時期土地登記簿第11頁）。故本院依上開
    資料堪認聲請人所指之相對人與本院查得於慶應元年4月5日
    出生之「林紅英」為同一人，惟該人已於大正10年2月12日
    死亡，此有其日據時期戶籍資料在卷可憑。基此，堪認相對
    人林紅英非陷於生死不明之狀態，故依首揭說明，相對人自
    與失蹤人之要件不符。從而，聲請人聲請選任失蹤人財產管
    理人於法未合而應予駁回，爰裁定如主文。
四、依非訟事件法第21條第1項、第24條第1項，裁定如主文。
五、如對本裁定抗告，須於裁定送達後10日之不變期間內，向本
    院提出抗告狀，並繳納抗告費新臺幣1,000 元。
中　　華　　民　　國　　111 　年　　6 　　月　　8 　　日
                  家事法庭  司法事務官  李文德